臺灣花蓮地方法院民事判決
111年度重訴字第6號
原      告  張雪慧    住花蓮縣○○鄉○○路○段00巷00號  訴訟
代理人  陳清華律師
被      告  華南商業銀行股份有限公司

法定代理人  張振芳  
訴訟代理人  簡淑貞  
上列當事人間債務人異議之訴事件，本院於民國111年4月19日言
詞辯論終結，判決如下：
    主      文
原告之訴駁回。
訴訟費用由原告負擔。
    事實及理由
一、原告起訴主張：被告於民國110年12月3日持持本院110年度
    司執字第9369號債權憑證對原告聲請強制執行（下稱系爭執
    行，原始執行名義為本院87年度促字第7597號、臺灣臺北地
    方法院87年度促字第40319號支付命令暨確定證明書，前經
    本院88年度執字第203號強制執行無效果，而於91年1月5日
    取得債權憑證，下稱88年債證。嗣被告於110年間持88年債
    證為執行名義再為強制執行，經本院110年度司執字第9369
    號核發債權憑證，下稱110年債證）。因被告於91年1月5日
    取得88年債證後，迄至110年間始對原告聲請強制執行（本
    院110年度司執字第9369號），其請求權已罹時效而消滅，
    經原告拒絕給付，而有妨礙被告請求之事由存在。為此，爰
    依強制執行法第14條規定，請求撤銷系爭執行關於原告部分
    之強制執行程序等語。並聲明：系爭執行關於原告即債務人
    張雪慧之部分應予撤銷。被告不得持本院110年度司執字第9
    369號債權憑證對原告聲請強制執行。
二、被告辯稱：原告及訴外人毅燊實業股份有限公司（下稱毅燊
    公司）等人先前對被告積欠借款，經取得本院87年度促字第
    7597號、臺灣臺北地方法院87年度促字第40319號支付命令
    暨確定證明書，並為執行名義聲請強制執行，請求原告及毅
    燊公司等人連帶給付新臺幣（下同）43,643,640元及其遲延
    利息等，因執行無效果而於91年1月15日取得88年債權憑證
    。嗣被告於92年7月31日將88年債證其中本息36,004,014元
    （不包括信保基金於90年2月27日備償之8,688,576元，被告
    仍為該部分款項之債權人）讓與訴外人新豐資產管理股份有
    限公司（下稱新豐公司）並交付88年債證。後新豐公司將上
    開本息（36,004,014元）讓與訴外人林忠和，林忠和竟連同
    備償部分（8,688,576元）一併免除原告前述借款債務。為
    此，被告於96年8月間對原告及林忠和等起訴請求確認林忠
    和依88年債證所載債權其中對原告及毅燊公司之8,688,576
    元及其利息等債權不存在（本院96年度重訴字第34號、臺灣
    高等法院花蓮分院98年度上更一字第17號、最高法院99年度
    台上字第1381號，下稱前案），因前案起訴而中斷時效，且
    時效因前案確定而重行起算，被告於110年間聲請強制執行
    並無罹於時效等語。並為答辯聲明：駁回原告之訴。
三、經查，原告及毅燊公司等因消費借貸及連帶保證之法律關係
    而積欠被告借款，經被告取得本院87年度促字第7597號、臺
    灣臺北地方法院87年度促字第40319號支付命令暨確定證明
    書，並為執行名義，請求原告及毅燊公司等人連帶給付43,6
    43,640元及其遲延利息等（本院88年度執字第203號），因
    上開執行無效果而於「91年1月5日」取得88年債證。另查：
  ㈠財團法人中小企業信用保證基金（信保基金）於上開執行期
    間之90年2月27日就前述借款其中8,688,576元部分，依財團
    法人中小企業信用保證基金委託契約交付備償款（非代位清
    償，被告仍為系爭債權之債權人，下稱系爭債權）。
　㈡嗣被告於「92年7月31日」將88年債證所載其中迄92年2月28
    日止並未清償，共計36,004,014元之不良債權，讓與訴外人
    新豐公司，並交付88年債證。後新豐公司於95年8月，將上
    開不良債權讓與訴外人林忠和，林忠和免除原告就前述借款
    之債務（包括系爭債權）。
　㈢為此，被告於「96年8月28日」對林忠和起訴並以原告及毅燊
    公司等人為受告知人（於97年1月10日追加為被告），請求
    確認林忠和對原告及毅燊公司就系爭債權不存在，經前案判
    決確認不存在（最高法院99年台上字第1381號裁定，99年7
    月29日公告）並已確定。
  ㈣隨而，被告於110年間就系爭債權對原告聲請強制執行無效果
    （本院110年度司執字第9369號）而取得110年債證。被告又
    於110年12月3日持110年債證為執行名義對原告及毅燊公司
    等人聲請系爭執行，請求原告及毅燊公司等人連帶給付8,68
    8,576元及其遲延利息等，尚未終結。
　  上開事實為兩造所不爭執，並有前案判決書暨卷宗、系爭執
    行案卷等件可稽，應認屬實。　　　　
四、本件原告主張被告就系爭債權請求權已罹時效，經原告拒絕
    給付，就系爭執行有妨礙被告請求之事由存在，依強制執行
    法第14條規定，請求撤銷系爭執行對於原告部分之執行程序
    等。被告則以前詞置辯。是本件爭執厥於：被告對原告提起
    前案確認債權不存在之訴訟，是否生時效中斷之效力？本院
    判斷如下：
  ㈠按執行名義成立後，如有消滅或妨礙債權人請求之事由發生
    ，債務人得於強制執行程序終結前，向執行法院對債權人提
    起異議之訴。如以裁判為執行名義時，其為異議原因之事實
    發生在前訴訟言詞辯論終結後者，亦得主張之。執行名義無
    確定判決同一之效力者，於執行名義成立前，如有債權不成
    立或消滅或妨礙債權人請求之事由發生，債務人亦得於強制
    執行程序終結前提起異議之訴。強制執行法第14條第1項、
    第2項分別定有明文。而所謂「消滅」債權人請求之事由，
    係指足以使執行名義之請求權及執行力消滅之原因事實，如
    清償、提存、抵銷、免除、混同、債權之讓與、債務之承擔
    、解除條件之成就、和解契約之成立，或類此之情形，始足
    當之；所稱「妨礙」債權人請求之事由，則係指使依執行名
    義所命之給付，罹於不能行使之障礙而言（最高法院94年度
    台上字第671號判決意旨）。
  ㈡次按請求權，因十五年間不行使而消滅。因15年間不行使而
    消滅。民法第125條本文定有明文。又消滅時效，自請求權
    可行使時起算。以不行為為目的之請求權，自為行為時起算
    。消滅時效，因左列事由而中斷：一、請求。二、承認。三
    、起訴。左列事項，與起訴有同一效力：一、依督促程序，
    聲請發支付命令。二、聲請調解或提付仲裁。三、申報和解
    債權或破產債權。四、告知訴訟。五、開始執行行為或聲請
    強制執行。時效中斷者，自中斷之事由終止時，重行起算。
    因起訴而中斷之時效，自受確定判決，或因其他方法訴訟終
    結時，重行起算。民法第128條、第129條、第137條第1、2
    項亦有規定。
  ㈢時效既因起訴而中斷，而所謂起訴，乃訴訟上行使權利之行
    為，以訴訟方法行使權利，不論係本訴、反訴、附帶民事訴
    訟、抑或給付之訴、形成之訴、確認之訴，均包括在內，其
    時效均因而中斷。又請求權乃權利之作用及表現，由基礎權
    利而發生，並非債權唯一之權能（最高法院102年度台上字
    第1442判決意旨）。且消滅時效制度之設計，係因權利人不
    行使權利，而形成無權利之事實狀態，若此狀態繼續存在達
    一定期間，令其發生請求權效力減損或消滅之效果，其立法
    理由乃認睡眠於權利之上者，法律不宜予以長期保護，以尊
    重並維持已歷經一定期間而建立之新秩序。
  ㈣承上，原告及毅燊公司等因消費借貸及連帶保證而積欠被告
    借款，經被告取得上開支付命令暨確定證明書，並為執行名
    義，因執行無效果而於「91年1月15日」核發88年債證，就
    系爭債權請求權時效應重行起算15年（即至106年1月15日）
    。而被告於「97年1月10日」對原告就系爭債權提起前案訴
    訟，依被告提起前案乃主張其為系爭債權之債權人，但原告
    主張訴外人林忠和已受讓系爭債權並已免除對其之債務，兩
    造就系爭債權之法律關係存否不明確，而認被告有即受確認
    判決之法律上利益，被告就系爭債權有行使權利。另前案聲
    明固為確認林忠和對原告就系爭債權不存在，依其原因事實
    ，毋寧同時在確認被告為系爭債權之債權人，否則前案即無
    確認利益。復按消滅時效制度之立法，係基於權利上睡眠的
    人，不值得保護，以降低社會成本而來，觀之被告前案起訴
    內容，並無讓其權利睡眠或放棄其請求權利等情形。據此，
    應認被告就系爭債權請求權因前案起訴而生中斷時效之效力
    。
　㈤如上，系爭債權請求權既因前案起訴而中斷時效，且因前案9
    9年7月29日確定而重行起算（即至114年7月29日），故被告
    於110年間聲請強制執行並未罹於時效，以110年債證為執行
    名義聲請系爭執行，亦無妨礙債權人請求之事由存在。
五、從而，原告依強制執行法第14條規定，請求撤銷系爭執行關
    於原告部分之執行程序，為無理由；另請求被告不得持110
    年債證對其強制執行，亦無理由，俱予駁回。
六、本件事證已臻明確，兩造其餘主張及攻防方法，核與判決結
    果不生影響，爰不一一論述，附此敘明。
七、依民事訴訟法第78條，判決如主文。
中　　華　　民　　國　　111 　年　　5 　　月　　10　　日
                  民事第一庭  法  官  范坤棠
如對本判決上訴，須於判決送達後20日之不變期間內，向本院提
出上訴狀。
如委任律師提起上訴者，應一併繳納上訴審裁判費。
中　　華　　民　　國　　111 　年　　5 　　月　　10　　日
                              書記官  徐大鴻